臺灣高等法院臺中分院刑事判決　　　　 100年度上訴字第18號
上　訴　人
即　被　告　林璋和
　　　　　　張恒瑞
上　一　人
選任辯護人　洪錫爵律師
上列上訴人即被告等因違反毒品危害防制條例案件，不服臺灣彰
化地方法院99年度訴字第1251號，中華民國99年11月10日第一審
判決（起訴案號：臺灣彰化地方法院檢察署99年度偵字第8674號
），提起上訴，本院判決如下：
    主  文
原判決關於張恒瑞部分撤銷。
張恒瑞共同持有第一級毒品純質淨重十公克以上，處有期徒刑壹
年，緩刑年，並應向公庫支付新臺幣伍萬元。扣案第一級毒品
海洛因壹包（驗餘淨重柒點肆零公克）沒收銷燬之。
其他上訴駁回。
    事實及理由
一、犯罪事實：
    林璋和前於民國83年間因違反肅清煙毒條例等案件，經本院
    判處有期徒刑3年5月、6月，並定應執行有期徒刑3年9月確
    定；再因違反肅清煙毒條例等案件，經臺灣臺中地方法院判
    處有期徒刑10年、3月，應執行有期徒刑10年1月確定；上開
    案件經送監執行，並另定應執行刑為有期徒刑14年確定，於
    89年6月5日縮短刑期假釋出監付保護管束，假釋期滿日原為
    96年9月25日，嗣於96年7月16日中華民國九十六年罪犯減刑
    條例施行，所餘刑期於該日因減刑而執行完畢。仍不知警惕
    ，明知海洛因為毒品危害防制條例所規範之第一級毒品，不
    得非法持有，竟基於持有純質淨重10公克以上之第一級毒品
    海洛因之犯意，於99年6月28日晚間7時30分許，在臺中市○
    ○路某電子遊藝場內，以新臺幣（下同）17萬元之價格，向
    真實姓名、年籍不詳綽號「阿發」之成年男子購得海洛因2
    包（其中1包淨重3.68公克、驗餘淨重3.64公克、純度47.06
    %、純質淨重1.73公克；另1包淨重37.50公克、驗餘淨重37.
    40公克、純度80.28%、純質淨重30.11公克）而持有之；林
    璋和於同日晚間9時30分許，在臺中市○○路與青海路口附
    近遇張恒瑞，而搭乘張恒瑞所駕駛之車牌號碼1460-XZ號自
    用小客車上路。張恆瑞亦明知海洛因為毒品危害防制條例所
    規範之第一級毒品，不得非法持有，於同日晚間9時40分許
    ，林璋和在上開車輛中將上開海洛因其中1包（淨重37.50公
    克、驗餘淨重37.40公克、純度80.28%、純質淨重30.11公克
    ）交付予其保管時，張恒瑞竟基於與林璋和共同持有純質淨
    重10公克以上之第一級毒品海洛因之犯意聯絡，將該包海洛
    因放置於褲子口袋內而持有之。嗣於同日晚上11時20分許，
    其二人駕車行經彰化縣埔心鄉○○路○段正大造紙廠前，因
    形跡可疑為警攔檢盤查，而在林璋和身上起出第一級毒品海
    洛因1包（淨重3.68公克、驗餘淨重3.64公克、純質淨重1.
    73公克），張恒瑞則在為警發覺前主動交出其持有之另1包
    第一級毒品海洛因（淨重37.50公克、驗餘淨重37.40公克、
    純質淨重30.11公克）而自首接受裁判，始查悉上情。
二、證據能力之說明：
    按刑事訴訟法第273條之1第1項規定除被告所犯為死刑、無
    期徒刑、最輕本刑為3年以上有期徒刑之罪或高等法院管轄
    第一審案件者外，於審判期日前之程式進行中，被告先就被
    訴事實為有罪之陳述時，審判長得告知被告簡式審判程式之
    旨，並聽取當事人、代理人、辯護人及輔佐人之意見後，裁
    定進行簡式審判程式。本案上訴人即被告（下稱被告）林璋
    和、張恒瑞被訴違反毒品危害防制條例案件，非前開不得進
    行簡式審判程式之案件，經被告二人於原審審理時就被訴之
    事實為有罪之陳述，且經告知被告二人簡式審判程式之旨，
    聽取被告二人及檢察官之意見後，依刑事訴訟法第273條之1
    第1項規定，自得裁定改依簡式審判程式審判之。又按簡式
    審判程序之證據調查，不受刑事訴訟法第159條第1項規定之
    限制，刑事訴訟法第273條之2定有明文。此乃因簡式審判程
    序，貴在審判程序之簡省便捷，故調查證據之程序宜由審判
    長便宜行事，以適當之方法行之即可；又因被告對於犯罪事
    實並不爭執，可認定被告亦無行使反對詰問權之意，因此有
    關傳聞證據之證據能力限制規定無庸予以適用。本件訴訟原
    審既適用簡式審判程序，有原審審判筆錄在卷可稽，是下列
    所引用之證據，自均得作為認定事實之證據。
三、認定犯罪事實所憑證據和理由：
    上揭犯罪事實，迭據被告林璋和、張恒瑞於警詢、偵訊及審
    理時坦承不諱，且扣案白色粉末2包經送請法務部調查局濫
    用藥物實驗室鑑定，經以化學呈色法、氣相層析質譜儀分析
    法鑑定，鑑定結果認：扣案白色粉末1包含第一級第6項毒
    品海洛因成分，淨重3.68公克（驗餘淨重3.64公克），純度
    47.06%，純質淨重1.73公克；扣案白色粉末1包含第一級
    第6項毒品海洛因成分，淨重37.50公克（驗餘淨重37.40公
    克），純度80.28%，純質淨重30.11公克，有法務部調查局
    濫用藥物實驗室99年7月23日調科壹字第09923016570號、第
    00000000000號鑑定書在卷可稽及扣案海洛因2包可證，並有
    彰化縣警察局溪湖分局扣押筆錄1份、照片2張可佐，足認被
    告二人自白均與事實相符，本案事證明確，被告二人持有第
    一級毒品純質淨重10公克以上之犯行，均可以認定。
四、撤銷改判的理由：
  (一)撤銷原判決的理由：
    原審認被告張恒瑞犯行事證明確，予以論罪科刑，固非無見
    ，惟被告張恒瑞就上開犯行符合自首之規定，得減輕其刑，
    詳如後述，原審未予審酌，即有未洽，被告張恒瑞上訴指摘
    原判決此部分不當為有理由，自應由本院將原判決關於被告
    張恒瑞部分撤銷改判。
  (二)自為判決及論罪科刑的理由：
  (1)按海洛因為毒品危害防制條例第2條第2項第1款所規定之第
    一級毒品，被告林璋和、張恒瑞所持有之上開海洛因，純質
    淨重已達10公克以上，核被告二人所為，均係觸犯毒品危害
    防制條例第11條第3項之持有第一級毒品純質淨重10公克以
    上罪。被告林璋和、張恒瑞就上開犯行，有犯意聯絡及行為
    分擔，為共同正犯。又觀察勒戒、強制戒治性質上均屬保安
    處分，與刑事處罰未可一概而論，且審判實務上針對同一犯
    行併予諭知刑罰及保安處分之例亦非罕見，再依吸收犯之理
    論架構，受吸收之罪僅係罪質（或不法內涵）應為他罪所吸
    收而不予論罪，實非可謂認受吸收之罪已屬不罰，準此遇有
    行為人初次施用毒品且同時持有超過法定數量毒品之情形，
    此時由於持有毒品行為已不得逕由施用毒品行為所吸收，故
    法院除應就其所為論以持有法定數量以上毒品罪外，另應就
    施用毒品犯行部分裁定令入勒戒處所施以觀察勒戒，二者在
    處理上並不生任何衝突，更無違反一事不二罰原則之慮，是
    本件被告林璋和被查獲時，雖同時發現有施用第一級及第二
    級毒品犯行，而有施以觀察勒戒必要，惟就其持有第一級毒
    品達一定數量犯行部分，仍應加以論罪科刑（臺灣高等法院
    暨所屬法院98年法律座談會刑事類提案第15號決議參照）。
  (2)被告林璋和前因違反肅清煙毒條例等案件，經本院判處有期
    徒刑3年5月、6月，並定應執行有期徒刑3年9月確定；再因
    違反肅清煙毒條例等案件，經臺灣臺中地方法院判處有期徒
    刑10年、3月，應執行有期徒刑10年1月確定；上開案件經送
    監執行，並另定應執行刑為有期徒刑14年確定，於89年6月5
    日縮短刑期假釋出監付保護管束，假釋期滿日原為96年9月
    25日，嗣於96年7月16日中華民國九十六年罪犯減刑條例施
    行，所餘刑期於該日因減刑而執行完畢等情，有臺灣高等法
    院被告前案紀錄表1份可稽，被告林璋和於有期徒刑執行完
    畢後，5年內故意再犯本案最重本刑為有期徒刑以上之罪，
    為累犯，應依刑法第47條第1項規定，加重其刑。
  (3)又按刑法第62條所謂發覺，固非以有偵查犯罪權之機關或人
    員確知其人犯罪無誤為必要，而於對其發生嫌疑時，即得謂
    為已發覺；但此項對犯人之嫌疑，仍須有確切之根據得為合
    理之可疑者，始足當之，若單純主觀上之懷疑，要不得謂已
    發生嫌疑（最高法院72年台上字第641號判例要旨參照），
    本件被告張恒瑞係與其同行之被告林璋和為警盤查，其在場
    經警方詢問時主動交出其持有毒品海洛因純質淨重已達10公
    克以上之事實，此有其第一次之警詢筆錄可稽，其上即記載
    「（因警方查獲林璋和身上持有毒品，所以警方請你（即張
    恒瑞）將身上物品主動拿出供警方檢視，你從褲子左後方口
    袋內拿出毒品海洛因1包供警方當場查扣，是否屬實？…為
    何人所有？）屬實。…是林璋和所有」等情，並經證人即查
    獲本案之警員潘志銘於本院審理時到庭結證無訛，是被告張
    恒瑞既係於警員詢問時即主動交出其持有純質淨重已達10公
    克以上之毒品海洛因，並接受裁判，仍應符合自首之規定，
    爰依法酌量減輕其刑。至被告林璋和雖亦坦承持有、施用毒
    品海洛因，並當場為警查扣其持有之另1包海洛因毒品（淨
    重3.68公克），然其並未於張恒瑞向警方自首前，供陳其尚
    將持有之1包海洛因毒品（淨重37.50公克）交予被告張恒瑞
    共同持有，是其所為自不符合自首之規定，附此敘明。
  (4)爰審酌上情及被告林璋和、張恒瑞持有第一級毒品數量非微
    ，行為對社會治安造成相當危害，惟其等犯罪後均坦承犯行
    ，持有上開毒品時間尚非甚長，暨審酌其等之素行、犯罪動
    機、目的、參與犯罪情節輕重及其等智識程度等一切情狀，
    量處被告張恒瑞有期徒刑1年，又其在本案犯行之前，僅於
    91年間因妨害投票罪經法院判處有期徒刑2月，緩刑2年確定
    ，於緩刑期滿後緩刑之宣告未經撤銷，其刑之宣告失其效力
    ，而未曾再因故意犯罪受有期徒刑以上刑之宣告，此情有臺
    灣高等法院被告前案紀錄表在卷可稽，且係受朋友之託而持
    有上開毒品，惡性非重，犯後復已自首坦承犯行，經此偵、
    審程序及刑罰之宣告，應已足促使其心生警惕，信無再犯之
    虞，本院因認被告張恒瑞所受刑罰之宣告，以暫不執行為適
    當，爰併予宣告緩刑3年，用啟向善，惟其所為耗費司法資
    源，徒增社會治安成本，實屬不當，並命其向公庫支付5萬
    元，以使其警惕；扣案其與林璋和共同持有之海洛因1包（
    驗餘淨重37.40公克）為查獲之毒品，應依毒品危害防制條
    例第18條第1項前段沒收銷燬之。至原審依上述事證，適用
    前述法條，並審酌上情後，量處被告林璋和有期徒刑1年6月
    ；復說明扣案白色粉末2包（驗餘淨重分別為3.64公克、37.
    40公克）為第一級毒品海洛因，有前揭法務部調查局濫用藥
    物實驗室鑑定書2紙附卷足憑，應依毒品危害防制條例第18
    條第1項前段宣告沒收銷燬之；至扣案海洛因經取樣化驗部
    分，既已驗畢用罄而不復存在，自無從諭知沒收銷燬之理由
    。核其此部分認事用法俱無不當，量刑亦稱允洽。被告林璋
    和上訴雖以其持有毒品應為施用毒品行為所吸收等情置辯，
    且認為原審量刑過重，請求輕判云云；惟被告林璋和所辯不
    足採之情，有如前述，且刑罰之量定，屬法院自由裁量之職
    權行使，應審酌刑法第57條所列各款事由及一切情狀，為酌
    量輕重之標準，並非漫無限制；量刑輕重係屬事實審法院得
    依職權自由裁量之事項，苟已斟酌刑法第57條各款所列情狀
    而未逾越法定刑度，不得遽指為違法；且在同一犯罪事實與
    情節，如別無其他加重或減輕之原因，下級審量定之刑，亦
    無過重或失輕之不當情形，則上級審法院對下級審法院之職
    權行使，原則上應予尊重。原審以被告林璋和罪證明確，且
    本於其之責任為基礎，而為量定如原判決主文第一項所示之
    刑，核其量刑未逾越法定刑度，亦未偏執一端而有失之過重
    或過輕之情，自難認有何不當之處，不得遽指為違法。被告
    林璋和上訴仍執以請求輕判，自不足採，其上訴為無理由，
    應予駁回其上訴。
五、適用的法律：
  (1)刑事訴訟法第369條第1項前段、第364條、第368條、第299
    條第1項前段。
  (2)毒品危害防制條例第11條第3項、第18條第1項前段，刑法第
    11條、第28條、第62條前段、第74條第1項第1款、第2項第4
    款。
本案經檢察官陳佳琳到庭執行職務。
中    華    民    國   100    年    3     月    3     日
            刑事第二庭    審判長法  官  邱  顯  祥
                                法  官  姚  勳  昌
                                法  官  張  國  忠
以上正本證明與原本無異。
如不服本判決應於收受送達後10日內向本院提出上訴書狀，其未
敘述上訴之理由者，並得於提起上訴後10日內向本院補提理由書
（均須按他造當事人之人數附繕本）「切勿逕送上級法院」。

                                書記官  卓  佳  儀
中    華    民    國   100    年    3     月    3     日